【裁判字號】    98,易,3751
【裁判日期】    990409
【裁判案由】    詐欺
【裁判全文】
臺灣臺北地方法院刑事判決              98年度易字第3751號
公  訴  人  台灣台北地方法院檢察署檢察官
被      告  丙○○
上列被告因詐欺案件，經檢察官聲請簡易判決處刑（98年度偵字
第19340 號），本院認不宜逕以簡易判決處刑，簽移改依通常程
序審理，判決如下：
    主  文
丙○○幫助意圖為自己不法之所有，以詐術使人將本人之物交付
，處有期徒刑肆月，如易科罰金，以新台幣壹仟元折算壹日。
    事  實
一、丙○○依一般社會生活之通常經驗，可預見提供金融機構帳
    戶之存摺及提款卡予姓名、年籍不詳之他人使用，將可能作
    為被害人匯入款項之人頭帳戶之用，惟仍基於幫助詐欺取財
    之不確定故意，於民國98年6 月16日至同年月20日間某日，
    在不詳地點，將其於92年7 月21日向誠泰商業銀行（下稱誠
    泰銀行，現為台灣新光商業銀行，下稱新光商銀）西園分行
    申辦帳號000000000000號（現為0000000000000 號）帳戶之
    存摺、提款卡、密碼條交予真實姓名不詳之成年人，容任他
    人使用上開帳戶用以詐騙財物。嗣姓名不詳之成年人取得丙○○上開帳戶存摺、提款卡、密碼條後，於98年6 月20日18
    時許，撥打電話向丁○○詐騙，詐稱係網路購物公司人員，
    因內部人員作業疏失，將其網路購物勾選到分期付款，會被
    重複扣款，需至自動櫃員機操作取消，致丁○○不疑有他，
    於同日18時35分依指示匯款新台幣（下同）2,016 元至丙○○上開帳戶內；再於98年6 月20日18時10分許，撥打電話以
    相同手法向甲○○詐騙，甲○○不疑有他，於同日18時23分
    依照指示操作自動櫃員機，而將2 萬6,045 元匯至丙○○上
    開帳戶；又於98年6 月20日20時30分許，撥打電話以相同手
    法向乙○○詐騙，致乙○○不疑有他，於同日21時35分依照
    指示操作自動櫃員機而匯款1 萬6,765 元至丙○○上開帳戶
    。
二、案經丁○○、甲○○、乙○○訴由台北市政府警察局萬華分
    局報告台灣台北地方法院檢察署檢察官聲請簡易判決處刑。
    理  由
一、被告丙○○對於公訴人所提之證據資料及以下本院作為判斷
    依據之各項證據資料，均同意其具有證據能力，本院審酌該
    等言詞供述及書面作成時之情況認為適當，認為以之作為證
    據為適當，並無不宜作為證據之情事，依刑事訴訟法第 159
    條之5 規定，均得作為證據。
二、訊據被告矢口否認有何幫助詐欺取財之犯行，辯稱：因伊過
    兩天領薪水，想要將薪水存入銀行帳戶，故至誠泰銀行補辦
    金融卡，將存摺、金融卡、密碼條置於手提包內，過幾天伊
    與女性朋友綽號「小惠」之人在士林大東路旁講話，伊站在
    機車車頭的位置，手提包放在路邊機車坐墊上被人偷走，後
    來伊在附近找，隔2 個小時在大東路前面一點的路段找到手
    提包，惟手提包內的存摺、提款卡、密碼條等物不見，伊另
    損失現金4 千餘元、悠遊卡、手機等物，並未報案云云。經
    查：
（一）上開帳戶由詐騙集團成員使用，以及被害人丁○○、甲○○、乙○○遭詐騙集團詐騙，佯稱其等在網路購物付款方
      式錯誤，要求被害人至自動提款機操作更正，致被害人陷
      於錯誤，被害人丁○○、甲○○、乙○○分別於98年6 月
      20日18時35分、18時23分、21時35分，匯款2,016 元、 2
      萬6,045 元、1 萬6,765 元至被告上開帳戶等情，業據證
      人丁○○、甲○○、乙○○於警詢時證述綦詳（98年6 月
      21日警詢筆錄，98年度偵字第19340 號卷第16頁、第18頁
      、第14頁），復有上開帳戶交易明細、台新銀行自動櫃員
      機交易明細表、第一銀行自動付款交易明細表、台灣中小
      企業銀行自動櫃員機交易紀錄（同上卷第31頁、第26- 28
      頁）在卷可憑，上情可堪認定。
（二）被告供稱伊因為有薪水要存入，故申請補辦金融卡；伊與
      「小惠」在路邊談話，伊站在機車車頭處，手提包放在機
      車椅墊處，手提包被他人偷走等語（本院99年1 月29日準
      備程序筆錄，本院卷第17頁），惟被告手提包內有現金 4
      千多元、手機、存摺、提款卡等多件個人財物一情，此據
      被告供述明確（本院99年1 月29日準備程序筆錄，本院卷
      第17頁），然一般人對於其所攜帶之隨身包包均有置於自
      己實力支配範圍，或視線範圍內之認識，被告竟將內有多
      件個人財物之手提包置於機車坐墊之上，自行與他人聊天
      ，致不知手提包遭他人偷竊，核與一般經驗法則不符，被
      告所辯情節顯屬有疑。又被告供稱：伊手提包內皮夾之現
      金被人抽走，但身分證、健保卡都還在（本院99年3 月24
      日審判筆錄，本院卷第27頁），伊隔2 個小時後，在大東
      路更前面的路段找到手提包等語（本院99年1 月29日準備
      程序筆錄，第17頁），然則被告手提包若整個遭人竊走，
      竊嫌竟有時間餘裕細查被告手提包內物品，並抽取皮夾內
      之現金而留下身分證、健保卡，並將被告手提包丟棄於大
      東路前面路段，被告復於2 個小時後才在同一道路上尋獲
      手提包，顯與經驗法則不合。
（三）被告已3 、4 年未使用上開帳戶一節，業據被告供述在卷
      （本院99年3 月24日審判筆錄，本院卷第27頁），復有新
      光商銀西園分行99年1 月12日新光銀西園字第99008 號函
      所附存摺存款對帳單在卷可參（本院卷第11-15 頁），上
      情可堪認定。被告供稱：伊補辦上開帳戶金融卡，係欲將
      薪水存入該帳戶等語，復供稱：伊尋回手提包後，發現上
      開帳戶存摺、提款卡、密碼條均不見，但伊並未為任何處
      理等語（本院99年1 月29日準備程序筆錄，本院卷第18頁
      ），則被告已3 、4 年未使用上開帳戶，重新補辦金融卡
      後，金融卡旋遭竊走，被告竟未為任何處理，對於不能再
      使用該帳戶一事不加聞問，漠不關心，顯與其供稱補辦金
      融卡之目的不符，足認被告供稱該帳戶資料遭他人竊走一
      節，應非實情。再被告上開帳戶於98年6 月19日前尚存有
      1,156 元，有上開新光商銀存摺存款對帳單在卷可參（本
      院卷第11 -15頁），而被告供稱98年6 月19日該帳戶遭提
      領1,106 元非伊所為，伊不記得上開帳戶內有多少錢等語
      （本院99年3 月24日審判筆錄，本院卷第27頁），則被告
      於不知帳戶內有多少錢之情況下，竟未掛失帳戶，避免進
      一步金錢損失，實非常理。
（四）查一般人均知帳戶存摺、提款卡不能與密碼一同放置，俾
      確保帳戶安全，以免帳戶內存款遭他人提領，如一同遺失
      或遭竊，亦能預見他人於未經授權情況下有可能使用該帳
      戶供不法使用。且詐騙集團成員並無可能使用自己無法確
      實掌控之帳戶作為匯款帳戶，否則其費盡心思詐騙所得將
      隨帳戶名義人掛失存摺、提款卡或變更印鑑、密碼等動作
      化為烏有，況依被告所述，其上開帳戶存摺、提款卡等物
      係遭他人竊取，在帳戶被竊之情形下，帳戶所有人用以自
      保之方式即為掛失帳戶，詐欺集團成員明知於此，當無可
      能擅自使用。是以詐欺集團成員欲以他人帳戶供作款項出
      入之帳戶，必會先徵得帳戶名義人之同意，並確知提款卡
      密碼後，方加以使用。被告將上開帳戶存摺、提款卡與密
      碼條一同放置，且於發現上開物品遭竊後，復未為任何處
      理，則上開帳戶存摺、提款卡及密碼條一同遺失，可能遭
      姓名不詳之人使用一情，甚為顯明，依一般人之知識經驗
      均可有此認識，足認被告有意容任他人使用上開帳戶。況
      被告辯稱上開帳戶係遭竊，惟其所供述上開帳戶遭竊之細
      節均與常情有違，所辯並非可採，堪認上開帳戶並非遺失
      或遭竊，而係被告交付予他人使用。
（五）再查金融存款帳戶，事關存戶個人財產權益及信用，其專
      屬性、私密性極高，除非本人或與本人具密切之關係者，
      難認有何理由交付予素不相識之人，一般人亦均有應妥為
      保管存摺、提款卡，以防止被他人冒用之認識，縱有特殊
      情況偶有將存摺、提款卡交付他人之需，亦必深入瞭解其
      用途後再行提供，被告所辯上開帳戶遭竊等情，並不可採
      ，其可知存摺、提款卡等物，淪於不明人士手中，極易被
      利用為財產犯罪之工具，若有他人無正當理由，索求他人
      帳戶使用，客觀上當可預見其目的係為供某筆資金存入後
      再行領出之用，且該筆資金之存入及提領過程，係有意隱
      瞞行為人之身分。綜上，堪認被告將存摺、提款卡、密碼
      條交予身分來歷不明之人使用，顯然對於該帳戶將作為不
      法使用，有所認知。本件事證已臻明確，被告犯行足堪認
      定。另被告聲請調查伊當天行動電話掉了以後所使用之00
      00000000號行動電話通聯記錄，以證明伊未與詐騙集團聯
      絡一節，核與被告是否成立本件犯罪無關連性，無調查之
      必要，併此敘明。
三、核被告所為，係犯刑法第339 條第1 項、第30條第1 項之幫
    助詐欺取財罪。被告以幫助他人犯罪之不確定故意，而參與
    實施詐欺罪犯罪構成要件以外之行為，為幫助犯，按正犯之
    刑減輕其刑。被告以一行為，幫助他人詐騙數被害人財產，
    侵害數法益，為想像競合犯，應依刑法第55條規定，論以一
    罪。爰審酌被告並無前科，素行良好，有台灣高等法院被告
    前案紀錄表在卷可按，惟被告年紀輕輕，竟以提供帳戶方式
    助長社會犯罪風氣，犯後矢口否認，於本院審判過程中未見
    絲毫悔意，暨考量本件被害人數為3 人及其等所受損害金額
    尚非甚鉅等一切情狀，量處如主文所示之刑，並諭知易科罰
    金之折算標準。
據上論斷，應依刑事訴訟法第452 條、第299 條第1 項前段，刑
法第30條第1 項前段、第2 項、第339 條第1 項、第55條、第41
條第1項 前段，刑法施行法第1 條之1 ，判決如主文。
本案經檢察官高維駿到庭執行職務
中    華    民    國    99    年    4     月    9     日
                  刑事第七庭審判長法  官  林庚棟
                                  法  官  章曉文
                                  法  官  林欣苑
上正本證明與原本無異。
如不服本判決應於收受送達後10日內向本院提出上訴書狀，並應
敘述具體理由；其未敘述上訴理由者，應於上訴期間屆滿後20日
內向本院補提理由書（均須按他造當事人之人數附繕本）「切勿
逕送上級法院」。告訴人或被害人如對於本判決不服者，應具備
理由請求檢察官上訴，其上訴期間之計算係以檢察官收受判決正
本之日期為準。
                                  書記官  劉英芬
中    華    民    國    99    年    4     月    9     日
附錄論罪法條
中華民國刑法第339條
（普通詐欺罪）
意圖為自己或第三人不法之所有，以詐術使人將本人或第三人之
物交付者，處5 年以下有期徒刑、拘役或科或併科1 千元以下罰
金。
以前項方法得財產上不法之利益或使第三人得之者，亦同。
前二項之未遂犯罰之。

司法院資訊處製作；財團法人民間司法改革基金會備份。
